臺灣臺中地方法院刑事判決　　　　　　　96年度訴字第1058號
公　訴　人　臺灣臺中地方法院檢察署檢察官
被　　　告　甲○○
　　　　　　　　　　（另案羈押在臺灣臺中看守所）
上列被告因偽造文書等案件，經檢察官提起公訴（96年度偵緝字
第156號），經本院合議庭裁定改依簡式審判程序審理，判決如
下：
    主    文
甲○○連續行使偽造私文書，足以生損害於他人，處有期徒刑捌
月。
臺新商業銀行所核發之卡號0000000000000000、00000000000000
00、0000000000000000、0000000000000000、0000000000000000
號信用卡共伍張、如附表一所示之偽造「康清泉」之署押均沒收
。
    犯罪事實及理由
一、犯罪事實：甲○○基於為自己不法所有及行使偽造私文書之
    概括犯意，於民國94年4月13日，持不知情之康清泉所寄放
    ，康清泉所有之身分證影本、太平郵局局號0000000號，帳
    號0000000號郵政存簿儲金簿影本，未經康清泉之同意，擅
    自以康清泉之名義，填具臺新國際商業銀行（下稱臺新銀行
    ）信用卡申請書，除填寫康清泉之基本資料外，復於該申請
    書之「正卡申請人親筆」欄上偽造「康清泉」署押3枚、臺
    新銀行記錄欄授權人（簽名欄）偽造「康清泉」署押1枚，
    而申請臺新銀行「太陽VISA卡」、「新光三越VISA卡」、「
    臺灣加油萬事達卡」、「游藝CUTE卡VISA」、「幸福加值卡
    VISA」，連同前揭康清泉身分證影本，以委託他人送件之方
    式，交付向臺新銀行承辦人員以申請信用卡；於同月18日，
    復偽以康清泉之名義，填具臺新銀行易貸金卡易貸專案貸款
    約定書，除填寫康清泉之基本資料外，復於該約定書之「立
    約人親筆正楷中文簽名」欄上偽造「康清泉」署押3枚，連
    同前揭康清泉身分證影本、太平郵局郵政存簿儲金簿影本，
    以委託他人送件之方式，交付向臺新銀行承辦人員以申請貸
    款，而連續行使該等偽造私文書，足生損害於康清泉及臺新
    銀行對於信用卡持卡人、貸款人徵信、核發與管理之正確性
    ，並因而使臺新銀行誤認該等信用卡申請書、貸款約定書係
    「康清泉」本人所親自填具，致陷於錯誤而予以受理，嗣臺
    新銀行依申請書上所載之地址，而寄發卡號為000000000000
    0000、0000000000000000、0000000000000000、0000000000
    000000、0000000000000000號信用卡，持卡名義人為康清泉
    之信用卡予甲○○，並且撥款新臺幣（下同）14萬350元、
    4650元至康清泉前開帳戶內（已遭甲○○提領花用）。嗣甲
    ○○即承上開詐欺取財之概括犯意，於取得之信用卡背面偽
    造「甲○○」之署押各1枚，復連續於如附表二、三所示之
    時間，持信用卡向臺新銀行預借現金，或持信用卡向商家以
    刷卡消費方式購買商品，並在各信用卡消費簽帳單上偽造「
    康清泉」之署名，使各該商店、銀行誤信其係持卡人而接受
    其刷卡消費或預借現金，並使臺新銀行因誤認上開消費或預
    借現金係康清泉所為，而於各該特約商店持簽帳單請款時均
    予以墊付各該消費款或預借現金，總計金額共26萬4959元。
    嗣因康清泉未能如期付款，臺新銀行乃向康清泉催討未繳納
    之餘額，經康清泉向臺新銀行聲明絕無申辦信用卡或貸款之
    事，始知悉上情。
二、證據名稱：
(一)、被告甲○○於偵查及本院審理時均坦承不諱。
(二)、告訴人臺新銀行代理人黃小訓於偵查及本院審理時指述綦詳
    。
(三)、證人康清泉於偵查中之證述。
(四)、被告假冒康清泉名易申請「太陽VISA卡」、「新光三越VISA
    卡」、「臺灣加油卡萬事達卡」、「游藝CUTE卡VISA」、「
    幸福加值卡VISA卡」申請書、易貸金卡易貸專案貸款貸款約
    定書、被告至如附表二所示特約店刷卡消費簽帳單偽造「康
    清泉」署押簽帳單、臺新銀行信用卡帳單、預借現金明細表
    、康清泉太平郵局帳號00000000000000郵證存簿儲金簿影本
    、康清泉國民身分證影本附卷可稽。
三、按被告行為後，94年2月2日修正公布之刑法，業於95年7月1
    日施行，新刑法第2條第1項之規定，係規範行為後法律變更
    所生新舊法律比較適用之準據法，於新刑法施行後，應適用
    新刑法第2條第1項之規定，為「從舊從輕」之比較。另於比
    較時應就罪刑有關之共犯、未遂犯、想像競合犯、牽連犯、
    連續犯、結合犯，以及累犯加重、自首減輕暨其他法定加減
    原因（如身分加減）與加減比例等一切情形，本於統一性及
    整體性原則，綜其全部罪刑之結果而為比較（最高法院95年
    5月23日刑事庭第8次會議決議參照）。本案涉及法律變更之
    部分如下：
(一)、刑法第339條第1項之詐欺取財罪、第339條之2第1項之違法
    由自動付款設備取得他人之物罪，其罰金刑之法定刑原分別
    為得科或併科1000元以下罰金、得科1萬元以下罰金，依修
    正後刑法施行法增訂第1條之1規定：「（第一項）中華民國
    九十四年一月七日刑法修正施行後，刑法分則編所定罰金之
    貨幣單位為新臺幣。（第二項）九十四年一月七日刑法修正
    時，刑法分則編未修正之條文定有罰金者，自九十四年一月
    七日刑法修正施行後，就其所定數額提高為三十倍。但七十
    二年六月二十六日至九十四年一月七日新增或修正之條文，
    就其所定數額提高為三倍」，及刑法第33條第5款修正為：
    「主刑之種類如下：五、罰金：新臺幣一千元以上，以百元
    計算之」等規定觀之，依修正後之法律，刑法第339條第1項
    之詐欺取財罪及第339條之2第1項之違法由自動付款設備取
    得他人之物罪，所得科處之罰金刑最高額均為新臺幣3萬元
    ，最低額均為新臺幣1000元。然依被告行為時即修正前刑法
    第33條第5款規定之罰金最低額銀元1元計算，前開刑法第
    339條第1項之罰金刑最高額為銀元1萬元，最低額為銀元10
    元（提高10倍），而前開刑法第339條之2第1項之罰金刑最
    高額為銀元1萬元，最低額為銀元1元，若換算為新臺幣，2
    罪之罰金最高額雖與新法同為新臺幣3萬元，然刑法第339條
    第1項之罰金刑最低額僅為新臺幣30元、刑法第339條之2第1
    項之罰金刑最低額僅為新臺幣3元，因此，比較上述修正前
    、後之刑罰法律，自應以被告行為時即修正前關於科處罰金
    刑之法律較有利於被告。
(二)、被告行為時，刑法第56條規定：「連續數行為而犯同一之罪
    名者，以一罪論。但得加重其刑至二分之一。」，惟被告行
    為後，上開新修正刑法已刪除第56條連續犯之規定，此刪除
    雖非犯罪構成要件之變更，但顯已影響行為人刑罰之法律效
    果，自屬法律有變更，合先敘明。而本件被告如犯罪事實欄
    所示偽造署押、偽造私文書、行使偽造私文書以及詐欺取財
    之行為，依行為時之舊法，僅論以一偽造署押、偽造私文書
    、行使偽造私文書以及詐欺取財罪，並加重其刑至二分之一
    ；而依裁判時之新法，被告前開犯行，即須分論併罰，是比
    較新、舊法之結果，自以被告行為時之法律，較有利於被告
    。
(三)、修正前刑法第55條關於牽連犯之規定為：「˙˙˙犯一罪而
    其方法或結果之行為犯他罪名者，從一重處斷。」；而修正
    後之刑法，已刪除牽連犯之規定，則修正後刑法之規定，被
    告所犯各罪即應依數罪併罰之規定分論併罰。因之比較新舊
    法規定之結果，應以修正前之規定較有利於被告。
(四)、綜合上述各條文修正前、後之比較，揆諸前揭最高法院決議
    及修正後刑法第2條第1項規定之「從舊、從輕」原則，被告
    自應適用其等行為時之法律，即修正前刑法之相關規定及修
    正廢除前罰金罰鍰提高標準條例第2條規定，予以論處。
三、按文書為表現足以證明法律上權利義務或事實，或足以產生
    法律上權利關係或事實之意思表示。在信用卡背面簽名欄簽
    名，自形式上整體觀察，即足以知悉係表示信用卡之簽名者
    於信用卡有效期間內有權使用該信用卡之辨識與證明，並非
    依習慣或特約表示一定用意之證明，性質上屬私文書（參最
    高法院93年度臺上字第3419號判決及93年度第2次刑庭會議
    決議）。是核被告甲○○所為，係犯刑法第216條、第210條
    之行使偽造私文書罪（信用申請書、貸款申請書、信用卡背
    面持卡人簽名欄、信用卡簽帳單部分）、同法第339條第1項
    之詐欺取財罪（詐欺取得信用卡、於特約商店刷卡消費取得
    財物、詐欺取得貸款金額部分）、及第339條之2第1項違法
    由自動付款設備取得他人之物罪（預借現金部分）。被告在
    如附表三所示之消費明細所示之簽帳單、附表一編號1、2所
    示之申請書及約定書上偽造「康清泉」署押之行為，係偽造
    各該屬私文書之簽帳單、申請書、約定書之部分行為，不另
    論以偽造署押罪。其偽造申請書、約定書、簽帳單後持以行
    使，偽造之低度行為應為行使之高度行為所吸收，不再論以
    偽造私文書罪。被告先後多次行使偽造私文書、詐欺取財及
    違法由自動付款設備取得他人之物之犯行，均時間緊接，犯
    罪構成要件相同，顯係基於概括之犯意為之，均為連續犯，
    應依修正前刑法第56條之規定，各論以一罪，並加重其刑。
    被告所犯行使偽造私文書、詐欺取財及違法由自動付款設備
    取得他人之物各罪間，有方法、結果之牽連關係，為牽連犯
    ，應依修正前刑法第55條之規定，從一重之連續行使偽造私
    文書罪處斷。至被告有於如附表二所示之時間，持信用卡預
    借現金而犯刑法第339條之2第1項違法由自動付款設備取得
    他人之物罪之部分，雖未據公訴人起訴，然此部分因與業經
    起訴部分具有牽連犯之裁判上一罪，自為本院得予審究之部
    分，附此敘明。爰審酌被告甲○○犯罪之動機、目的、犯罪
    之手段、情節及所詐得財產之價值，並參酌其犯後坦認犯行
    ，尚知所悔悟，且其於冒用康清泉名義所申辦之信用卡，曾
    於94年6月9日、同年7月11日繳款共4000元；就貸款部分曾
    於94年7月8日還款6800元；就預借現金部分則於94年4月11
    日還款2700元、同年5月12日還款2000元、同年6月10日還款
    2100元，有告訴人臺新銀行所提出之信用卡冒用明細、預借
    現金明細在卷可參，則被告實際上造成臺新銀行損失為25萬
    8159元等一切情狀，量處如主文所示之刑，以示懲儆。至起
    訴書請求量處被告有期徒刑1年6月，尚嫌過重，併此敘明。
四、而被告冒以康清泉名義所申請，臺新銀行所核發之卡號0000
    000000000000、0000000000000000、0000000000000000、00
    00000000000000、0000000000000000號信用卡共5張，係屬
    被告所有，且為其本件犯罪所得之物，雖未扣案，惟既無法
    證明已滅失而不存在，均應依刑法第38條第1項第3款之規定
    ，宣告沒收（至該等信用卡背面之持卡人簽名，因該信用卡
    已宣告沒收，爰不再重複為沒收之宣告，最高法院六十三年
    臺上字第二七七○號判例意旨參照）；被告所偽造如附表三
    所示消費明細以「康清泉」簽名所附之簽帳單，其中關於持
    卡人存根聯，於被告簽名後，由特約商店交被告留存，屬被
    告所有，惟被告於本院審理時陳稱：業將該等存根聯丟棄等
    語明確；又各該消費中之特約商店存根聯，雖係被告行使偽
    造私文書所用之物，然既因行使而分別交付各該特約商店留
    存，已非屬被告所有；另附表一編號1、2所示之申請書、約
    定書，雖係被告行使偽造私文書所用之物，然既因行使而交
    付告訴人臺新銀行，已非屬被告所有，爰均不予沒收之宣告
    ，惟該等簽帳單、申請書、約定書上所偽造之「康清泉」之
    簽名，不問屬於犯人與否，均應依刑法第219條之規定宣告
    沒收之。
據上論斷，應依刑事訴訟法第273條之1第1項、第299條第1項前
段、第310條之2，刑法第2條第1項前段、第210條、第216條、第
339條第1項、第339條之2第1項、第219條、第38條第1項第3款、
修正前刑法第55條、第56條，罰金罰鍰提高標準條例第1條前段
，判決如主文。
中　　華　　民　　國　　96　　年　　4 　　月　　26　　日
                        臺灣臺中地方法院刑事第五庭
                            法  官  劉麗瑛
上正本證明與原本無異。
如不服本判決，應於送達後10日內向本院提出上訴狀（須附繕本
），上訴於臺灣高等法院臺中分院。
                            書記官  王玟
中　　華　　民　　國　　96　　年　　4 　　月　　26　　日
附錄論罪科刑法條
刑法第210條
偽造、變造私文書，足以生損害於公眾或他人者，處5年以下有
期徒刑。
刑法第216條
行使第210條至第215條之文書者，依偽造、變造文書或登載不實
事項或使登載不實事項之規定處斷。
刑法第339條第1項
意圖為自己或第三人不法之所有，以詐術使人將本人或第三人之
物交付者，處5年以下有期徒刑、拘役或科或併科1千元以下罰金
。
刑法第339條之2第1項
意圖為自己或第三人不法之所有，以不正方法由自動付款設備取
得他人之物者，處3年以下有期徒刑、拘役或1萬元以下罰金。
【附表一】
１、94年4月13日臺新銀行信用卡申請書之「正卡申請人親筆」
    欄上偽造「康清泉」署押3枚、臺新銀行記錄欄授權人（簽
    名欄）偽造「康清泉」署押1枚
２、94年4月18日臺新銀行易貸金卡易貸專案貸款約定書之「立
    約人親筆正楷中文簽名」欄上偽造「康清泉」署押3枚
３、附表三所示各筆消費填載之簽帳單上（持卡人存根聯、特約
    商店存根聯）所偽造「康清泉」之署押
【附表二】預借現金部分
┌──────┬─────┬──────────────────────────┐
│  提領日期  │ 提領金額 │      提領地點（含機臺所有人及機臺地址）            │
├──────┼─────┼──────────────────────────┤
│94年03月11日│  1萬元   │臺新銀行北臺中分行（臺中市○○區○○路三段447號B1 ）│
├──────┼─────┼──────────────────────────┤
│94年03月13日│  2萬元   │豐原信用合作社（跨行交易序號：0000000）             │
├──────┼─────┼──────────────────────────┤
│94年03月16日│  1萬元   │交通銀行（跨行交易序號：0000000）                   │
├──────┼─────┼──────────────────────────┤
│94年03月17日│  2萬元   │華南商業銀行（跨行交易序號：0000000）               │
├──────┼─────┼──────────────────────────┤
│94年03月17日│  2萬元   │華南商業銀行（跨行交易序號：0000000）               │
├──────┼─────┼──────────────────────────┤
│94年03月17日│  1萬元   │華南商業銀行（跨行交易序號：0000000）               │
├──────┼─────┼──────────────────────────┤
│94年03月25日│  1萬元   │豐原信用合作社（跨行交易序號：0000000）             │
├──────┼─────┼──────────────────────────┤
│94年06月05日│  1000元  │財團法人農漁會中區資訊中心（跨行交易序號：0000000） │
├──────┼─────┴──────────────────────────┤
│    總計    │  10萬1000元                                                    │
└──────┴────────────────────────────────┘
【附表三】
┌──────┬─────┬───────────────────────┐
│  消費日期  │   金額   │                  商店名稱                    │
├──────┼─────┼───────────────────────┤
│94年04月27日│  3400元  │大買家北屯店                                  │
├──────┼─────┼───────────────────────┤
│94年04月27日│  900元   │宏響飲食店                                    │
├──────┼─────┼───────────────────────┤
│94年04月27日│  1429元  │丁丁藥局－北屯店                              │
├──────┼─────┼───────────────────────┤
│94年04月27日│  500元   │美得潭子加油站                                │
├──────┼─────┼───────────────────────┤
│94年04月29日│  500元   │美得潭子加油站                                │
├──────┼─────┼───────────────────────┤
│94年04月29日│  7530元  │家樂福－臺中德安店                            │
├──────┼─────┼───────────────────────┤
│94年04月28日│1萬5000元 │臺灣大哥大－臺灣固網特約中心                  │
├──────┼─────┼───────────────────────┤
│94年05月06日│  500元   │美得潭子加油站                                │
├──────┼─────┴───────────────────────┤
│  總計金額  │  2萬9759元                                               │
└──────┴─────────────────────────────┘
